臺灣高等法院臺中分院刑事裁定
111年度聲字第1096號
聲  請  人  
即  被  告  陳軍衛
指定辯護人  薛力榮律師（義務辯護律師）
上列聲請人因違反毒品危害防制條例案件（本院111年度上訴字
第551號），聲請具保停止羈押，本院裁定如下：
    主  文
聲請駁回。
    理  由
一、本件聲請人即被告陳軍衛（下稱被告）因違反毒品危害防制
    條例案件，前經本院訊問後，認其涉犯毒品危害防制條例第
    4條第4項製造第四級毒品罪，犯罪嫌疑重大，有刑事訴訟法
    第101條第1項第1、3款之情形，非予羈押，顯難進行審判，
    而有羈押之必要，自民國111年3月8日起執行羈押在案。
二、聲請意旨略以：本案經審理後，被告均自白坦承事實經過，
    認罪態度良好，且相關共犯皆已審理完畢，被告在押期間深
    感悔悟，深知自己不應該只因經濟困難，就以為可以靠製毒
    賺錢，被告並非有意逃避刑責，但因被告之祖母於4月5日脊
    椎開刀行動不便，妻子又需要照顧小孩，因疫情嚴重而不敢
    進出醫院，被告自小由祖母帶大，得知祖母身體狀況逐漸變
    差，希望可以返家探視祖母；另被告遭羈押後，家中頓失經
    濟來源，若無法繳出房貸恐遭銀行法拍，爰請准予具保停止
    羈押等語。
三、惟查：
（一）按羈押之目的，在於確保刑事偵查、審判程序之完成及刑
      事執行之保全。被告究竟有無刑事訴訟法第101條、第101
      條之1所規定之羈押要件、應否羈押，以及羈押後其羈押
      原因是否仍然存在、有無繼續羈押之必要，承審法院本得
      斟酌訴訟進行程度及其他一切情形而為認定，故受羈押之
      被告除確有刑事訴訟法第114條所列各款情形之一，經聲
      請具保停止羈押不得駁回外，如以其他原因聲請具保停止
      羈押，其准許與否，承審法院本有自由裁量之職權（最高
      法院110年度台抗字第1149號刑事裁定參照）。又106年4
      月26日修正公布之刑事訴訟法第101條第1項第3款羈押要
      件之規定：「所犯為死刑、無期徒刑或最輕本刑為5年以
      上有期徒刑之罪，有相當理由認為有逃亡、湮滅、偽造、
      變造證據或勾串共犯或證人之虞者。」其立法理由載述：
      「被告所犯為死刑、無期徒刑或最輕本刑為5年以上有期
      徒刑之罪者，其可預期判決之刑度既重，為規避刑罰之執
      行而妨礙追訴、審判程序進行之可能性增加，國家刑罰權
      有難以實現之危險，故如有相當理由認為其有逃亡、湮滅
      、偽造、變造證據或勾串共犯或證人等之虞，法院斟酌命
      該被告具保、責付或限制住居等侵害較小之手段，均不足
      以確保追訴、審判或執行程序之順利進行，非予羈押，顯
      難進行追訴、審判或執行，非不得羈押之，業經司法院釋
      字第665號解釋闡釋在案，爰配合修正第1項第3款之規定
      。」等旨甚明。而上開規定所稱「相當理由」，與刑事訴
      訟法第101條第1項第1款所定「有事實足認為有逃亡之虞
      」尚屬有別，條件較為寬鬆。良以重罪常伴有逃亡之高度
      可能，倘一般正常之人，依其合理判斷，可認為該犯重罪
      嫌疑重大之人具有逃亡之相當或然率存在，即已該當「相
      當理由」之認定標準，不以達到充分可信或確定程度為必
      要（最高法院109年度台抗字第1534號刑事裁定參照）。
（二）本件被告涉犯毒品危害防制條例第4條第4項之製造第四級
      毒品罪，業經臺灣臺中地方法院於111年1月25日以110年
      度訴字第1509號判決判處有期徒刑3年10月，於被告上訴
      後，本院審理認為原判決並無違誤，而於111年5月24日以
      111年度上訴字第551號判決諭知上訴駁回在案，有前開判
      決書在卷可稽，足認被告犯罪嫌疑確屬重大；且被告所犯
      毒品危害防制條例第4條第4項之製造第四級毒品罪屬最輕
      本刑5年以上有期徒刑之重罪，而重罪常伴有逃亡之高度
      可能，係趨吉避凶、脫免刑責、不甘受罰之基本人性，實
      有相當理由足認被告將來面臨刑之處罰，恐有逃匿以規避
      審判程序進行或刑罰執行之虞，是本案確有相當理由足認
      被告有逃亡之虞。本院經斟酌全案情節、被告犯行所生之
      危害、對其自由拘束之不利益及防禦權行使限制之程度後
      ，認若以命具保、責付或限制住居等侵害較小之手段，均
      不足以確保後續審判或將來執行程序之順利進行，為確保
      訴訟程式之順利進行及國家刑罰權之具體實現，仍有繼續
      羈押被告之必要，因而裁定羈押被告，此與司法院釋字第
      665號解釋意旨並不相違。
（三）況羈押被告乃刑事訴訟上不得已之措施，法院於認定羈押
      被告之原因是否存在時，僅就被告是否犯罪嫌疑重大，有
      無刑事訴訟法第101條、第101條之1所定情形，及有無保
      全被告或證據使刑事訴訟程序順利進行之必要為審酌，至
      於被告配合偵審程序坦承犯行，乃被告犯後之態度問題，
      為事實審法院量刑審酌之範圍，與羈押原因存否無關；而
      被告所述背負房貸壓力、祖母目前身體狀況欠佳及妻子需
      要照顧小孩等家庭狀況及經濟因素，亦與案情無涉，更不
      足以藉此否定繼續羈押被告之必要性，均非本院應予斟酌
      之事由。是聲請意旨所述各節，並不影響被告受羈押之原
      因及必要，均不能作為具保停止羈押之理由。此外，被告
      又無符合刑事訴訟法第114條各款所定得具保停止羈押之
      情形。本件被告之羈押原因既未消滅，且仍有羈押之必要
      ，其聲請具保停止羈押，自難准許，應予駁回。。
四、據上論斷，依刑事訴訟法第220條，裁定如主文。
中　　華　　民　　國　　111 　年　　5 　　月　　31　　日
          刑事第十二庭     審判長法　官  張  國  忠     
　　　　　      　　　　 　　    法　官  陳      葳 
　　　　　　　　      　 　　　  法　官  高  文  崇 
上列正本證明與原本無異。
如不服本裁定，應於收受送達五日內向本院提出抗告書狀（須附
繕本）。因疫情而遲誤不變期間，得向法院聲請回復原狀。 

　　　　　　　　　　　   　　　  書記官  施  耀  婷

中　　華　　民　　國　　111 　年　　5 　　月　　31　　日